【裁判字號】    98,訴,1316
【裁判日期】    980824
【裁判案由】    給付金額
【裁判全文】
臺灣臺中地方法院民事判決  98年度訴字第1316號
原      告  乙○○
被      告  甲○○
訴訟代理人  張右人  律師
上列當事人間給付金額事件，本院於民國98年8月10日言詞辯論
終結，判決如下：
    主      文
被告應給付原告新臺幣壹佰肆拾貳萬元，及自民國九十八年六月
六日起至清償日止，按年息百分之五計算之利息。
訴訟費用由被告負擔。
本判決於原告以新臺幣肆拾捌萬元為被告供擔保後，得假執行。
但被告如以新臺幣壹佰肆拾貳萬元為原告預供擔保，得免為假執
行。
    事實及理由
一、原告起訴主張：兩造原為夫妻關係，惟於民國98年8月27日
    簽訂離婚協議書，翌日並至臺北縣樹林市戶政事務所辦理離
    婚登記。兩造在離婚協議書上明白約定：被告應給付原告新
    臺幣 (下同)300 萬元，除被告前已支付110萬元外，餘款
    190萬元，應從90年9月27日起每月給付原告3萬元，共分64
    個月支付完畢，詎被告前後只給付16個月即48萬元，餘款
    142萬元迄未給付，迭經催討，被告均置之不理，爰本於離
    婚協議書之約定，請求判決如主文第1、2項所示，並陳明願
    供擔保，請准宣告假執行。
二、被告則以：(一)離婚協議書全文係約定：「男方同意支付女方
    參佰萬元為子女生活費」，是300萬元為子女生活費，僅能
    以子女名義向應給付生活費之義務人請求，不得以原告自己
    名義請求；且兩造之子女黃偉皓、黃詩涵均已成年，原告亦
    不得以法定訴訟擔當為由，以自己名義行使成年子女之扶養
    權利，而為給付生活費之請求，原告逕以自己名義起訴，當
    事人顯然不適格。(三)兩造於90年8月28日離婚當時約定，兒
    子黃偉皓、女兒黃詩涵與母親即原告居住，由原告教養、監
    護，並由被告支付每月30000元、共計300萬元之「子女生活
    費」。換算之，兒子、女兒之生活費應分別為150萬元。惟
    兒子黃偉皓定居臺北後適應不良，成為中輟生，被告不得已
    於91年3月7日將其帶回臺中居住，就讀萬和國中、嶺東高中
    ，嗣後服兵役，均與被告共同居住，未與原告共同生活，故
    原告並未支出對兒子黃偉皓之生活費，自不應向被告請求。
    原告既自認被告已給付子女生活費158萬元，雖被告對已給
    付之金額有所爭執，然僅就原告主張之事實觀之，被告已支
    付之女兒生活費亦已超過150萬元，原告請求支付142萬元並
    無理由。(三)原告自認被告已給付16期子女生活費，而始期自
    90年9月起算，被告茲對93年4月前之各期子女生活費計45
    萬元，依民法第126條規定，行使時效抗辯。(三)兩造於90年8
    月28日離婚當時約定，兒子黃偉皓、女兒黃詩涵與母親即原
    告居住，由原告教養、監護，並由被告支付每月30000元、
    共計300萬元之「子女生活費」。換算之，兒子、女兒之生
    活費應方別為15 0萬元。惟兒子黃偉皓定居臺北後適應不良
    ，成為中輟生，被告不得已於91年3月7日將其帶回臺中居住
    ，就讀萬和國中、嶺東高中，嗣後服兵役，均與被告共同居
    住，未與原告共同生活，故原告並未支出對兒子黃偉皓之生
    活費，自不應向被告請求。原告既自認被告已給付子女生活
    費158萬元，雖被告對已給付之金額有所爭執，然僅就原告
    主張之事實觀之，被告已支付之女兒生活費亦已超過150萬
    元，原告請求支付142萬元並無理由等語置辯，請求駁回原
    告之訴及假執行之聲請，並陳明如受不利判決，願供擔保，
    請准宣告免為假執行。
三、原告主張兩造原為夫妻關係，惟於98年8月27日簽訂離婚協
    議書，翌日並至臺北縣樹林市戶政事務所辦理離婚登記之事
    實，業據其提出協議離婚書一份為證，並為被告所不爭執，
    此部分事實，堪信為真實。至原告主張依離婚協議書約定，
    被告應給付300萬元贍養費，被告尚有142萬元未付之事實，
    則為被告所否認，並以前詞置辯。經查，
  (一)依兩造所不爭執之協議離婚書第5條約定：「贍養費給與：
    更改如附註」，其附註更改協議(一)記載：「甲方 (即被告)
    同意支付女方 (即原告)參佰萬元整 (新臺幣，下同)為子女
    生活費。甲方已先支付壹佰壹拾萬元整，其餘尾款女方同意
    讓甲方分期清償，每期參萬元，於每月二十五日支付予女方
    (共計約六十四期─五年又四個月)」，其文義明定給付內容
    為離婚配偶專有之「贍養費」，給付對象亦以原告為權利人
    ，足認上開約定係被告給與原告之贍養費，而非被告給與兩
    造所生子女之生活費。是被告抗辯上開約定為被告給與子女
    之生活費，原告以自己名義起訴，當事人不適格，及兩造所
    生兒子已由原告帶回同住，原告並未支出對兒子之生活費，
    另原告已給付與被告同住女兒生活費超過150萬元，原告不
    應再向其請求子女生活費等語，不足採信。
  (二)又民法第126條所謂一年或不及一年之定期給付債權，係指
    基於一定法律關係，因每次一年以下期間之經過順次發生之
    債權而言，有最高法院28年度上字第605號判例可參。兩造
    於上開附註更改協議(一)記載：「甲方 (即被告)同意支付女
    方(即原告)參佰萬元整 (新臺幣，下同)為子女生活費。甲
    方已先支付壹佰壹拾萬元整，其餘尾款女方同意讓甲方分期
    清償，每期參萬元，於每月二十五日支付予女方 (共計約六
    十四期─五年又四個月)」，顯見原告對於被告之贍養費債
    權，本質上應為一次給付之債權，僅係兩造約定其給付方法
    為分期給付而已，並非屬每月順次發生之債權，要與上開判
    例說明之定期給付債權不同，自無民法第126條5年短期消滅
    時效規定之適用，而應適用同法第125條所規定之15年一般
    消滅時效期間。是被告抗辯原告於93年4月前之各期子女生
    活費計45萬元，已罹於民法第126條時效而消滅，亦不足採
    信。
四、綜上所述，兩造於協議離婚書附註更改協議(一)約定：「甲方
    (即被告)同意支付女方 (即原告)參佰萬元整 (新臺幣，下
    同)為子女生活費。甲方已先支付壹佰壹拾萬元整，其餘尾
    款女方同意讓甲方分期清償，每期參萬元，於每月二十五日
    支付予女方 (共計約六十四期─五年又四個月)」，係被告
    給與原告之贍養費，而非給與子女之生活費，而原告於93年
    4月前之各期贍養費合計45萬，亦未罹於時效而消滅。從而
    ，原告本於離婚協議書之約定，請求被告給付如主文第1項
    所示贍養費及法定遲延利息，即屬有據，應予准許。
五、兩造陳明願供擔保，分別聲請宣告假執行及免為假執行，均
    合於法律規定，爰各酌定相當之擔保金額併宣告之。
六、據上論結，本件原告之訴為有理由，依民事訴訟法第78條、
    第390條第2項、第392條，判決如主文。
中    華    民    國    98    年    8     月    24    日
                  民事第一庭    法  官  劉正中
以上為正本係照原本作成。
如對本判決上訴，須於判決送達後20日內向本院提出上訴狀（須
附繕本）。
中    華    民    國    98    年    8     月    24    日
                                書記官  林素珍


司法院資訊處製作；財團法人民間司法改革基金會備份。
